臺灣高等法院刑事判決
109年度上易字第1205號
上  訴  人  
即  被  告  肖麗娜


選任辯護人  張進豐律師
            郝宜臻律師
上列上訴人因傷害等案件，不服臺灣桃園地方法院108年度易字
第724號，中華民國109年4月17日第一審判決（起訴案號：臺灣
桃園地方檢察署108年度偵字第4907號），提起上訴，本院判決
如下：
    主  文
原判決關於甲○○被訴相姦及定應執行刑部分均撤銷。
甲○○被訴相姦部分免訴。
其他上訴駁回。
    事  實
一、甲○○原與丙○○交往，於民國107年12月25日22時許，在桃園
    市○○區○○○路0段0000號前，因不滿丙○○要求分手，復見丙○○
    於談判破局後，旋與其配偶乙○○聚首而心生怨懟，於乙○○進
    入其所有之車牌號碼000-0000號自用小客車（下稱本案汽車
    ）之副駕駛座，丙○○則欲自本案汽車副駕駛座處繞行車頭欲
    進入本案汽車駕駛座之際，甲○○竟基於傷害、毀損之故意，
    駕駛其所有之車牌號碼000-0000號自用小客車衝撞本案汽車
    ，致已在車內副駕駛座之乙○○受有背部挫傷之傷害，並致當
    時站立於本案汽車車頭前方之丙○○受有左膝部挫傷之傷害，
    且致本案汽車前、後方保險桿及車前大燈均破損，足以生損
    害於乙○○。
二、案經丙○○、乙○○訴由桃園市政府警察局楊梅分局報告臺灣桃
    園地方檢察署檢察官偵查起訴。
    理  由
甲、有罪部分
壹、證據能力部分
　　本判決下列所援引之供述及非供述證據，均依法定方式取得
    ，並經本院於審判期日踐行合法調查，其中屬上訴人即被告
    甲○○（下稱被告）以外之人於審判外所為陳述者，檢察官、
    被告及其辯護人均表示不爭執其證據能力（見本院卷第72至
    74頁），且查無依法應排除其證據能力之情形，本院審酌各
    該陳述作成時之情況，認為適當，均得採為判決之基礎。
貳、實體部分
一、認定事實之理由及依據：
　　訊據被告固坦承有於上開時地駕車衝撞本案汽車，並致告訴
    人乙○○受有前揭傷害及本案汽車受有前述損壞等事實，然矢
    口否認有傷害、毀損犯行，於原審辯稱：伊確實有想要以開
    車衝撞汽車之方式，毀損乙○○所有汽車及傷害乙○○，但是伊
    沒有傷害到丙○○，當時伊不知道丙○○在汽車前面云云；嗣於
    本院審理中辯稱：那天並沒有要談分手，伊有開車過去，但
    沒有要衝撞，是不小心撞到對方的車子，因為那天天色很暗
    下過雨，看不清楚，前面有隻狗，伊的後面柱子看不清楚，
    伊開車技術也不太好，是不小心的，如果是故意就也不會提
    供行車記錄器給警察，因為警察沒有找到任何證據，是伊提
    供記錄器給他們云云，其辯護人辯稱略以：被告從一開始就
    供稱是不小心，到108年10月18日原審審理中經律師建議才
    承認部分行為。行車記錄器譯文被告雖有說「我撞到他們」
    的字眼，但這是被告與朋友對話，是要阻止朋友到場，因朋
    友在電話中一直說要到現場，所以行車記錄器譯文並非被告
    真的故意撞到被害人。案發當天被告與丙○○在漁港談繼續交
    往的問題，並請求被告再等他兩三年，且依兩人LINE對話記
    錄顯示兩人感情很好，被告沒有故意傷害被害人二人的理由
    、動機，況丙○○曾給被告大量金錢，被告更無恩將仇報的理
    由。再從車輛毀損程度來看，撞擊力並非很大，可得知被告
    是不小心所致，若被告故意要讓被害人受傷，理應在趁被害
    人上車之際衝撞，應無等到被害人在車內坐穩後才撞擊，且
    因被告較矮小，以她的視線根本看不到丙○○，當然沒有故意
    傷害的問題。被告確係因突然看到被害人的車輛出現在漁港
    ，感到驚嚇一時心慌不小心撞擊被害人車輛，並導致被害人
    受傷，並無故意之犯行云云。惟查：
  ㈠被告有於上開時地駕駛其所有之車牌號碼000-0000號自用小
    客車衝撞告訴人乙○○已坐於副駕駛座之本案汽車，致告訴人
    乙○○受有背部挫傷之傷害，並致本案汽車之前、後方保險桿
    及車前大燈均破損等情，為被告所不否認，此外，復有乙○○
    桃園醫院新屋分院診斷證明書、車輛詳細資料表、道路交通
    事故現場圖、桃園市政府警察局楊梅分局道路交通事故調查
    表（一）、（二）、桃園市政府警察局道路交通事故初步分
    析研判表、本案汽車修繕之電子發票、現場照片6 張在卷可
    考（見偵查卷第16至25頁），是此部分事實已堪認定。
  ㈡復經原審依職權勘驗事發過程被告所駕駛之自用小客車行車
    紀錄器錄影畫面，勘驗結果如下：
　　A車：000-0000號自小客車。
 ⒈【行車紀錄器畫面顯示時間2018/12/25 22:36:09 至2018/12/
   25 22:37:06止】
  ①畫面顯示時間2018/12/25 22:36:09 ，畫面為A車由駕駛座透
    過前玻璃拍攝前方路況之行車紀錄器。A車原停放於雙向道
    路路邊即慢車道上，畫面傳來方向燈閃爍聲音，隨後A車迴
    轉。畫面傳來鈴聲，方向燈閃爍聲音停止，雨刷擺盪一次，
    畫面傳來鈴聲。
  ②畫面顯示時間2018/12/25 22:36:17 ，A車持續行駛，行經一
    家7-11便利商店以及丙○○，丙○○身穿深色衣物、左手持白色
    手機及白色盒裝飲料站立於路旁鐵捲拉門前，畫面傳來鈴聲
    ，畫面傳來GPS 語音對話「後車定位完成」，A車停駛於本
    案汽車正後方，本案汽車前方為一張寫有「…（無法辨識）…
    鮮魚」之白色招牌。畫面持續傳來鈴聲。
  ③畫面顯示時間2018/12/25 22:36:27 ，A車緩慢倒退約4 秒，
    可見丙○○站立於路旁並目視A車駕駛座。A車停留於原處持續
    約3秒，丙○○站立於路旁並目視A車駕駛座。畫面持續傳來鈴
    聲。
  ④畫面顯示時間2018/12/25 22:36:37 ，A車緩慢往右前方即丙○○站立之路邊行駛，丙○○站立於路旁並目視A車駕駛座，雨
    刷擺盪一次，A車修正路線至與人行道平行並緩慢行駛，停
    放於本案汽車正後方。畫面持續傳來鈴聲。
  ⑤畫面顯示時間2018/12/25 22:36:50 ，畫面傳來A車駕駛女性
    即被告甲○○之聲音：「喂？我…（語意不明）…，就是他的車
    ，不用。」。畫面持續傳來鈴聲。
  ⑥畫面顯示時間2018/12/25 22:36:57 ，A車停放於本案汽車正
    後方，一台白色車輛自左方車道經過，畫面並無人物走動或
    異狀。
 ⒉【行車紀錄器畫面顯示時間2018/12/25 22:37:07 至2018/12/
   25 22:38:01止】
  ①畫面顯示時間2018/12/25 22:37:07 ，A車持續緩慢倒車約7 
    秒，可見左前方有一隻黑色土狗站立於A車與本案汽車之間
    ，乙○○（身穿深色上衣，右手攙扶後腰、左手持白色手提袋
    ）與丙○○自A車右側進入畫面，乙○○背對A車朝本案汽車副駕
    駛座步行移動，丙○○尾隨在丙女乙○○後方。畫面持續傳來鈴
    聲。
  ②畫面顯示時間2018/12/25 22:37:16 ，A車緩慢往前右方行駛
    ，乙○○持續朝本案汽車副駕駛座步行移動。丙○○停止前進並
    站立於A車右前方。畫面持續傳來鈴聲。
  ③畫面顯示時間2018/12/25 22:37:19 ，丙○○朝A車駕駛座看了
    一眼，A車煞車並停於本案汽車後方，乙○○邊打開本案汽車
    副駕駛座車門邊目視A車駕駛座，本案汽車後尾燈閃爍2次，
    一隻黑色土狗站立於本案汽車右側，之後乙○○進入副駕駛座
    。
  ④畫面顯示時間2018/12/25 22:37:22 ，丙○○由右側進入畫面
    ，似欲繞過本案汽車車頭往本案汽車駕駛座前進，同時丙○○
    轉頭目視A車駕駛座1 次。畫面持續傳來鈴聲。
  ⑤畫面顯示時間2018/12/25 22:37:27 ，A車快速倒退，同時丙○○繼續朝本案汽車駕駛座前進。畫面傳來鈴聲。
  ⑥畫面顯示時間2018/12/25 22:37:30 ，A車快速前進，畫面傳
    來車輛踩踏油門之引擎聲，同時丙○○雖下半身被本案汽車擋
    住，惟可看出丙○○繼續朝本案汽車駕駛座步行前進，畫面持
    續傳來鈴聲。
  ⑦畫面顯示時間2018/12/25 22:37:32 ，A車加快速度前進，畫
    面傳來車輛踩踏油門之引擎聲，同時丙○○雖脖子以下軀幹被
    本案汽車擋住、只露出頭部，惟可看出丙○○繼續朝本案汽車
    駕駛座步行前進，丙○○轉頭目視A車駕駛座1次。黑色土狗尾
    隨於丙○○後方。畫面傳來鈴聲。
  ⑧畫面顯示時間2018/12/25 22:37:33 ，A車加速並撞上本案汽
    車車尾，畫面傳來車輛碰撞之聲響。丙○○雖身軀被本案汽車
    擋住、只露出額頭，惟可看出丙○○此時站立於本案汽車前方
    。本案汽車因受撞擊力道過大、而向前衝撞前方白色招牌，
    白色招牌遭受撞擊而彈跳、脫離原本架設支架，並靠立於B
    車車頭，畫面傳來招牌遭碰撞之聲響。黑色土狗從右方逃竄
    ，畫面傳來犬隻吠叫聲。畫面傳來鈴聲。
  ⑨畫面顯示時間2018/12/25 22:37:35 ，畫面傳來犬隻吠叫聲
    ，A車雨刷擺盪1 次，畫面傳來鈴聲。
 ⒊【行車紀錄器畫面顯示時間2018/12/25 22:38:02 至2018/12/
   25 22:39:10止】
  ①畫面顯示時間2018/12/25 22:38:02 ，畫面傳來甲○○聲音：
    「我已經開車撞了。」、「我已經開車撞他們了。」、「我
    已經開車撞他們了。」、「在永安漁港，我已經開車撞他們
    了。就這樣。」、「不要」、「拜託你，拜託你，我開車撞
    他們了，不是他撞我，就這樣。」、「我拜託你不要過來。
    我撞他們了。他們會報警。我沒有做傻事。」、「他們受傷
    ，不是我受傷。」、「我撞、我開車撞他們的，不要，我要
    報警了、已經。」
  ②畫面顯示時間2018/12/25 22:38:44 ，丙○○自本案汽車左側
    後方探出頭，緩慢跛腳前進至本案汽車駕駛座車門，目視A
    車駕駛座約8秒，後緩慢進入本案汽車駕駛座。畫面傳來甲○○聲音：「不要，拜託你，求求你。」、「不要，我不要。
    求求了，不要。」、「我拜託你，我拜託、我拜託。」，此
    有原審109年3月20日勘驗筆錄在卷可按（見原審易字卷二第
    255至258頁），並有監視器錄影畫面截圖在卷可佐（見原審
    卷第236至249頁）。
  ㈢由上開行車紀錄器錄影畫面勘驗內容及截圖可知，被告將其
    所駕駛之A車停放於本案汽車之後方，此時告訴人丙○○已站
    立於路旁，被告持續在A車上操控A車，迨至告訴人乙○○出現
    後，證人丙○○、告訴人乙○○欲聯袂搭乘本案汽車離去時，被
    告先等告訴人乙○○進入本案汽車副駕駛座，且由被告駕駛A
    車之視角，被告應清晰可見證人丙○○自本案汽車副駕駛座處
    向車頭緩慢行去之際（畫面顯示時間2018/12/25 22:37:22
    至22:37:27，時間長達5秒），被告先倒車向後，再猛力駕
    車加速衝撞本案汽車，不僅致告訴人乙○○車毀人傷，亦同時
    致當時正站立於本案汽車車頭前方之證人丙○○受有左膝部挫
    傷之傷害之事實，已堪認定。況且被告於駕車衝撞後，仍不
    斷陳述「我已經開車撞了」、「我已經開車撞他們了」、「
    我已經開車撞他們了」、「在永安漁港，我已經開車撞他們
    了。就這樣」、「不要」、「拜託你，拜託你，我開車撞他
    們了，不是他撞我，就這樣」、「我拜託你不要過來。我撞
    他們了。他們會報警。我沒有做傻事」、「他們受傷，不是
    我受傷」等語，足徵被告對於證人丙○○因其駕車衝撞之舉而
    受有傷害乙情，亦當知之甚詳，而倘若如被告所辯當時不知
    丙○○站立於本案汽車之車前云云，其豈會以「我開車撞他們
    」、「我撞他們了。他們會報警。我沒有做傻事」、「他們
    受傷，不是我受傷」之言語內容陳述其所經歷之事告知通話
    中之人，益徵被告及其辯護人所辯被告不知證人丙○○立於本
    案汽車車前云云，並非可採。至被告雖於本院審理中提出事
    後自行錄製之光碟以資證明被告當時在駕駛座無法看到本案
    汽車右側之人（即證人丙○○案發當時所站位置）之行向，然
    該錄影光碟係事後所錄製，已難證明案發之事實，且依上開
    勘驗筆錄所示，證人丙○○並非突然站立於本案汽車之右前方
    ，被告於2018/12/25 22:36:57即將其所駕駛之車輛停放於
    本案汽車後方，嗣並緩慢倒車約7秒，而後復緩慢往前右方
    行駛，當時已見證人丙○○站立於被告所駕駛之車輛右前方（
    2018/12/25 22:37:16），則此時被告當已清楚目擊證人丙○○所在位置，則於6秒後證人丙○○由右側欲繞過本案汽車車頭
    往本案汽車駕駛座前進時（2018/12/25 22:37:22），被告
    豈有無法看見證人丙○○及其行向之可能，況於5秒後被告並
    駕車快速倒退（2018/12/25 22:37:27）再快速前進（2018/
    12/25 22:37:30），依當時之情況，縱被告乘坐於駕駛座上
    ，被告下半身或有被本案汽車擋住，然被告既已明顯可知證
    人丙○○之行向，又豈有不知證人丙○○將朝本案汽車之駕駛座
    前進，是被告就此所辯，要難採信。
  ㈣復參以證人丙○○於原審審理中證稱：當天早上伊跟被告提說
    要分手，因為伊覺得走不下去，伊從客戶那邊開會回來，下
    午3、4點的時候發現被告在伊公司等伊，當下就發生很大的
    拉扯，同時也在伊公司的大廳有發生爭吵拉扯，丟手機的事
    情，當時竹北派出所有警員到場，後來因為伊把被告拉開，
    因為這件事情公司的人都知道，拉開上被告的車，想說在車
    上談事情，結果被告就開車開到永安漁港，伊跟被告也談了
    很久，談到晚上9點多左右，被告叫伊離開，就在10點多之
    後伊請伊太太過來接伊，後來被告看到伊太太過來，就發生
    衝撞車子的事情；之前我們曾經嘗試分手兩次，伊也沒辦法
    給被告一個很好的承諾，才決定跟被告提分手；談論過程當
    下被告很激動，被告甚至想要拉伊一起跳下永安漁港等語（
    見原審易字卷二第207頁），則由證人丙○○上開證述可知，
    案發當日被告因證人丙○○主動提議談判分手乙事，而對證人
    丙○○有所怨懟，且談判結果不如預期後，又見證人丙○○欲與
    告訴人乙○○聯袂離去，更使被告有所不滿，可見被告具有傷
    害證人丙○○之動機及犯意。準此，被告於此情緒激動之情況
    下，明知告訴人乙○○已安坐於本案汽車內，證人丙○○則正欲
    緩慢繞行車頭前往駕駛座駕車離去之際（時間長達5秒），
    仍以其駕駛之A車倒車向後並猛力加速衝撞本案汽車，並致
    證人丙○○、告訴人乙○○雙雙受傷，本案汽車亦因此遭毀損，
    自屬可以理解。至被告雖提出與證人丙○○之通訊軟體對話截
    圖2張以資證明案發當天彼等係在討論繼續交往乙事，而非
    談論分手之事云云，而查被告所提出之通訊軟體對話截圖中
    之一張雖有彼等親暱對話，然其上並無任何日期記錄（見本
    院卷第83頁），已難認該對話之時間，況被告與證人丙○○縱
    於案發前一日有此對話，是否即得遽認彼等並未感情失和，
    亦有疑義，又另一張通訊軟體對話截圖上雖有顯示「2018年
    12月25日」，然僅證明彼等於當日曾有以此通訊軟體通話，
    並無法採為有利被告之認定，是被告辯護人辯稱被告並無傷
    害證人丙○○之意思云云，自非可採。至被告於本院審理時雖
    聲請傳喚證人丙○○，然本件犯罪事實已臻明確，自無再次傳
    喚丙○○之必要，附此敘明。
  ㈤綜上所述，本案事證已臻明確，被告犯行堪以認定，應依法
    論科。
二、論罪科刑
    查被告行為後，刑法第277條第1項之規定業於108年5月10日
    修正，並於同年月29日公布施行，同年月31日生效。依修正
    前之規定，該罪之法定刑係「3年以下有期徒刑，拘役或1 
    仟元以下罰金」，修正後則提高為「5年以下有期徒刑、拘
    役或50萬元以下罰金」；經比較新舊法結果，應以修正前之
    上開規定有利於被告，依刑法第2條第1項前段之規定，應適
    用被告行為時之法律，即修正前刑法第277條第1 項之規定
    。核被告所為，係犯修正前刑法第277條第1項之傷害罪及同
    法第354條之毀損罪。被告係以一駕車衝撞本案汽車之行為
    ，傷害告訴人丙○○、乙○○，並毀損告訴人所有之本案汽車，
    係同時觸犯1個毀損及2個傷害罪名，為想像競合犯，依刑法
    第55條前段規定從一重之傷害罪處斷。
三、維持此部分原判決之理由
　  原審以被告上開犯行事證明確，援引修正前刑法第277條第1
     項、第354條、刑法第2條第1項前段、第55條前段、第41條
    第1 項前段、刑法施行法第1條之1第1項、第2項前段之規定
    ，並審酌被告僅因感情糾紛，而心生不滿，竟以駕車衝撞方
    式傷害告訴人2 人及毀損告訴人乙○○所有之本案汽車，顯不
    尊重他人之身體、財產法益，法紀觀念淡薄；復衡以被告犯
    後就此部分犯行矢口否認，態度非佳，迄未與告訴人2 人達
    成和解，或取得告訴人2 人之諒解，兼衡其品行、犯罪手段
    、智識程度及家庭經濟狀況等一切情狀，量處有期徒刑6月
    ，並諭知如易科罰金之折算標準。經核認事用法並無違誤，
    量刑亦屬允當，被告上訴猶執陳詞否認犯罪，為無理由，應
    予駁回。
乙、免訴部分　　
一、公訴意旨略以：甲○○明知丙○○（丙○○所涉通姦罪嫌，業經臺
    灣桃園地方檢察署以108 年度偵字第12481 號為不起訴之處
    分確定）係乙○○之夫，為有配偶之人，竟先後為下列行為：
    ㈠基於相姦之犯意，於105年至107年8月16日間之某日，在其
    位於桃園市○鎮區○○○街000號10樓住處，與丙○○為性交行為1
     次。㈡基於相姦之犯意，於107年10月18日，在臺中市○○區○○路0 段00號之「麗緹MOTEL 」內，與丙○○為性交行為1 次
    。因認被告涉犯刑法第239條後段之相姦罪嫌云云。
二、犯罪後法律已廢止其刑罰者，應諭知免訴之判決，且得不經
    言詞辯論為之，刑事訴訟法第302條第4款、第307條分別定
    有明文。本案被告被訴涉犯刑法第239條後段相姦罪嫌，而
    司法院於109年5月29日以釋字第791號解釋：刑法第239條規
    定：「有配偶而與人通姦者，處1年以下有期徒刑。其相姦
    者亦同。」對憲法第22條所保障性自主權之限制，與憲法第
    23條比例原則不符，應自本解釋公布之日起失其效力；於此
    範圍內，本院釋字第554號解釋應予變更。則被告行為後，
    相姦罪之刑罰已廢止。依法應諭知免訴之判決，原審未及參
    照上開解釋意旨，而依上開刑法規定對被告論罪科刑，顯有
    未恰，應由本院將原判決此部分予以撤銷，改諭知免訴之判
    決，並不經言詞辯論為之。
據上論斷，應依刑事訴訟法第368條、第369條第1項前段、第364
條、第302條第4款、第307條，判決如主文。
本案經檢察官林安紜到庭執行職務。
中　　華　　民　　國　　109 　年　　9 　　月　　29　　日
                  刑事第二十庭  審判長法　官  王復生
　　　　　　                          法　官  遲中慧
　　　　　　                          法　官  陳春秋
以上正本證明與原本無異。
不得上訴。
                                      書記官  周彧亘
中　　華　　民　　國　　109 　年　　9 　　月　　30　　日
附錄：本案論罪科刑法條全文
修正前刑法第277 條第1 項
傷害人之身體或健康者，處三年以下有期徒刑、拘役或一千元以
下罰金。